【裁判字號】    98,易,3072
【裁判日期】    981130
【裁判案由】    毒品危害防制條例
【裁判全文】
臺灣臺北地方法院刑事判決              98年度易字第3072號
公  訴  人  臺灣臺北地方法院檢察署檢察官
被      告  甲○○
上列被告因違反毒品危害防制條例案件，經檢察官聲請簡易判決
處刑（98年度毒偵字第2503號），本院認不應以簡易判決處刑，
改依通常程序審理，被告於準備程序中就被訴事實為有罪之陳述
，經本院告知簡式審判程序意旨，並聽取公訴人及被告之意見後
，本院合議庭裁定由受命法官獨任依簡式審判程序審理，並判決
如下：
    主  文
甲○○施用第二級毒品，累犯，處有期徒刑陸月，如易科罰金，
以新臺幣壹仟元折算壹日，扣案之第二級毒品甲基安非他命壹包
（驗前淨重零點零伍陸公克、驗後餘重零點零伍伍捌公克，與包
裝袋無法析離）沒收銷燬。
    事  實
一、甲○○前於民國96年間因違反毒品危害防制條例案件，經本
    院以96年度簡字第3340號判決判處有期徒刑6 月確定，於97
    年3 月18日易科罰金執行完畢。另於94年間因施用毒品案件
    ，經本院以94年度毒聲字第880 號裁定送觀察、勒戒後，經
    評定有繼續施用毒品傾向，由本院以95年度毒聲字第223 號
    裁定令入戒治處所強制戒治，於96年2 月12日停止處分出監
    ，於96年3 月19日縮刑期滿，並經臺灣臺北地方法院檢察署
    檢察官於96年8 月17日以96年度戒毒偵字第143 號不起訴處
    分確定。詎仍不知戒絕毒癮，明知甲基安非他命係毒品危害
    防制條例第2 條第2 項第2 款所明定之第二級毒品，不得持
    有及施用，仍基於施用第二級毒品甲基安非他命（施用第二
    級毒品安非他命部分詳後述不另為無罪諭知）之犯意，於98
    年8 月22日3 時40分許回溯7 至10小時內，在其停放在臺北
    市○○區○○路3 段102 巷16號旁之車牌號碼CX-2462 號自
    小客車內，以將第二級毒品甲基安非他命置放在錫箔紙上燒
    烤吸取其煙霧之方式，施用第二級毒品甲基安非他命1 次。
    嗣於98年8 月22日3 時40分許，為警據民眾報案而趕抵現場
    查獲，並扣得甲○○所有之第二級毒品甲基安非他命1 包（
    驗前淨重0.056 公克、驗後餘重0.0558公克），且經其同意
    採尿送驗結果呈甲基安非他命及安非他命陽性反應，始知上
    情。
三、案經臺北市政府警察局文山第一分局報請臺灣臺北地方法院
    檢察署檢察官偵查起訴。
    理  由
一、按本件被告甲○○所犯係死刑、無期徒刑、最輕本刑為3 年
    以上有期徒刑以外之罪，其於準備程序就前揭被訴事實為有
    罪之陳述，經受命法官告知簡式審判程序之旨，並聽取其與
    公訴人之意見後，本院認無不得或不宜改依簡式審判程序進
    行之處，爰依刑事訴訟法第273 條之1 第1 項、第284 條之
    1 ，裁定本件由受命法官獨任進行簡式審判程序，合先敘明
    。
二、訊據被告對於上揭時、地施用第二級毒品甲基安非他命之犯
    行坦承不諱，且被告為警查獲後許所採集之尿液，經送驗結
    果，呈甲基安非他命及安非他命陽性反應，此有台灣尖端先
    進生技醫藥股份有限公司98年8 月28日濫用藥物檢驗報告、
    臺北市政府警察局偵辦毒品案件尿液檢體委驗單各1 張存卷
    可參，而被告為警查獲時扣得之疑似甲基安非他命晶體1 包
    ，經送請交通部民用航空局航空醫務中心檢驗結果，確為第
    二級毒品甲基安非他命（驗前淨重0.56公克，驗後餘重0.05
    58公克），此有交通部民用航空局航空醫務中心98年9 月25
    日航藥鑑字第0984861 號毒品鑑定書1 份在卷可查。是被告
    前揭自白與事實相符，應堪採為認定被告有罪之證據。至於
    扣案之甲基非他命1 包，被告雖否認為其所有，並辯稱該毒
    品為綽號「阿火」的友人所有，將該包甲基安非他命放在伊
    的自小客車上云云，惟被告於查獲當時既睡在車上，該毒品
    自最有可能屬被告所有，且甲基安非他命係價值昂貴之毒品
    ，每公克市價動輒新臺幣千元以上，一般持有該毒品者，必
    然小心存放，是該包毒品苟係「阿火」所有，豈有於離開之
    後，未將之帶走之理。參以被告前於警詢中曾坦承該毒品為
    其所有，足認該包甲基安非他命惟被告所有甚明。是被告施
    用第二級毒品甲基安非他命1 次之犯行，堪以認定。
四、查甲基安非他命係毒品危害防制條例第2 條第2 項第2 款所
    稱之第二級毒品，不得非法持有、施用。核被告所為，係犯
    毒品危害防制條例第10條第2 項之施用第二級毒品罪。其持
    有第二級毒品後進而施用，其持有之低度行為，應為施用之
    高度行為所吸收，不另論罪。被告前因違反毒品危害防制條
    例案件，經本院以96年度簡字第3340號判決判處有期徒刑6
    月確定，於97年3 月18日易科罰金執行完畢，有臺灣高等法
    院被告前案紀錄表1 份在卷可參，其受有期徒刑之執行完畢
    後，5 年以內故意再犯本件有期徒刑以上之罪，為累犯，應
    依刑法第47條第1 項之規定，加重其刑。爰審酌被告經觀察
    、勒戒及刑之執行完畢後，仍不知戒惕，無視於毒品對於自
    身健康之戕害及國家對於杜絕毒品犯罪之禁令，再次施用毒
    品，惡性非輕，然念及坦承犯行及所犯為自戕行為等一切情
    狀，量處如主文所示之刑，並諭知易科罰金之折算標準，以
    示儆懲。扣案之第二級毒品甲基安非他命1 包（驗前淨重0.
    056 公克、驗後餘重0.0558公克），屬查獲之第二級毒品，
    而用以盛裝上開毒品所用包裝袋1 只，以現今所採行之鑑驗
    方式，包裝袋仍會殘留微量毒品而無法將之完全析離，是上
    開第二級毒品甲基安非他命1 包及用以盛裝毒品所用該只包
    裝袋，均應依毒品危害防制條例第18條第1 項前段規定宣告
    沒收銷燬之。至於供被告施用甲基安非他命之錫箔紙既未扣
    案，復不能證明尚未丟棄、滅失，故無庸宣告沒收。另鑑驗
    耗損之第二級毒品甲基安非他命，既已滅失，爰不再行諭知
    沒收銷燬。
五、不另為無罪諭知部分：
  (一)公訴意旨另以：被告於上開時、地施用第二級毒品甲基安非
    他命之同時，亦基於施用第二級毒品安非他命之犯意，施用
    第二級毒品安非他命1 次，因認被告另涉犯施用第二級毒品
    安非他命罪嫌等語。
  (二)惟人體施用甲基安非他命後，其主要代謝物中，未改變型態
    之甲基安非他命占施用劑量達百分之43，安非他命則約為百
    分之5 ；人體若係施用安非他命後，主要代謝物中則有未改
    變型態之安非他命，但無甲基安非他命，此經法務部調查局
    93年5 月4 日調科壹字第09362413980 號函示明確，足見人
    體若施用安非他命，其尿液代謝物不可能出現甲基安非他命
    ，惟人體若施用甲基安非他命，其尿液代謝物除主要有甲基
    安非他命外，亦可能有少量之安非他命。本件被告尿液中安
    非他命濃度為2860ng/ml ，甲基安非他命濃度為20110ng/ml
    ，自被告尿液中代謝物及比例觀之，本件被告既僅有一個施
    用行為，應僅施用第二級毒品甲基安非他命，而無施用第二
    級毒品安非他命，至為明確，公訴人認被告另構成施用第二
    級毒品安非他命犯行，尚屬誤會。惟公訴意旨認被告此部分
    罪嫌與本院上開論罪科刑之施用第二級毒品甲基安非他命罪
    間有想像競合犯之裁判上一罪關係，爰不另為無罪之諭知。
據上論斷，應依刑事訴訟法第452 條、第273 條之1 第1 項、第
284 條之1 、第299 條第1 項前段，毒品危害防制條例第10條第
2 項、第18條第1 項前段，刑法第11條前段、第47條第1 項、第
41條第1 項前段，判決如主文。
本案經檢察官郭昭吟到庭執行職務。
中    華    民    國    98    年    11    月    30    日
                  刑事第十八庭  法  官  林芳華
以上正本證明與原本無異。
如不服本判決應於收受送達後10日內向本院提出上訴書狀，並應
敘述具體理由；其未敘述上訴理由者，應於上訴期間屆滿後20日
內向本院補提理由書（均須按他造當事人之人數附繕）「切勿逕
送上級法院」。
                                書記官  林鈴芬
中    華    民    國    98    年    11    月    30    日
附錄本案論罪科刑法條
毒品危害防制條例第10條
施用第一級毒品者，處 6 月以上 5 年以下有期徒刑。
施用第二級毒品者，處 3 年以下有期徒刑。


司法院資訊處製作；財團法人民間司法改革基金會備份。
